【裁判字號】    97,訴,1412
【裁判日期】    970606
【裁判案由】    殺人未遂
【裁判全文】
臺灣臺中地方法院刑事判決  97年度訴字第1412號
公  訴  人  臺灣臺中地方法院檢察署檢察官
被      告  乙○○
                    （現於臺灣臺中看守所羈押中）
指定辯護人  本院公設辯護人  丙○○
上列被告因殺人未遂案件，經檢察官提起公訴（97年度偵緝字第
718號），本院判決如下：
    主    文
乙○○共同殺人，未遂，處有期徒刑伍年陸月。
    犯罪事實
一、乙○○於民國九十六年六月二十八日二十時許，與友人劉一
    刀、周綢及真實姓名年籍不詳、綽號「阿華」之成年男子（
    以下稱「阿華」），至越南籍女子阮氏容所經營位在臺中縣
    大雅鄉○○路○段二七二號之「越南小吃店」內飲酒聊天，
    當時越南籍男子甲○○已在該店後方之包廂內飲酒唱歌，乙
    ○○等人於徵得甲○○之同意後，即進入該包廂內與甲○○
    一起唱歌飲酒。迄於同日二十一時三十分許，阮氏容要找錢
    給乙○○時，乙○○竟趁機摸阮氏容的手，經阮氏容制止，
    表示店內並無坐檯服務，甲○○見狀亦向乙○○表示阮氏容
    是有夫之婦，其行為會使阮氏容遭丈夫責罵。之後乙○○與
    甲○○發生口角，甲○○並以三字經「幹你娘」辱罵乙○○
    ，乙○○為此極為不滿，而萌生殺人犯意，其起身走到店外
    後，隨即要求甲○○出來，甲○○不疑有他，而走出店外，
    乙○○隨即自其機車前方之置物籃內取出水果刀一把（未扣
    案），欲殺害甲○○。「阿華」見狀，即與乙○○基於殺人
    之共同犯意聯絡，由「阿華」抱住甲○○，乙○○則持上開
    水果刀朝甲○○之腹部、右側大腿、小腿及左臀等處猛刺多
    刀，致甲○○受有腹部穿刺傷併小腸破裂、右側大腿穿刺傷
    併肌肉斷裂、右側腹股溝穿刺傷、右側小腿穿刺傷及左臀穿
    刺傷等傷害。嗣阮氏容大聲制止，並請人報警，乙○○始行
    停手，乙○○及「阿華」並旋即騎乘機車逃逸。而甲○○經
    送醫急救後，經緊急施行小腸修補及傷口和肌肉修補手術治
    療，始倖免於難。
二、案經臺中縣警察局豐原分局報告臺灣臺中地方法院檢察署檢
    察官偵查起訴。
    理    由
一、證據能力之說明：按現行刑事訴訟法為保障被告之反對詰問
    權，排除具有虛偽危險性之傳聞證據，以求實體真實之發見
    ，於該法第一百五十九條第一項明定被告以外之人於審判外
    之言詞或書面陳述，除法律有規定者外，不得作為證據。而
    刑事訴訟法第一百五十九條之一至第一百五十九條之四有傳
    聞法則之例外規定，且被告以外之人於審判外之陳述，雖不
    符前四條之規定，而經當事人於審判程序同意作為證據，法
    院審酌該言詞陳述或書面陳述作成時之情況，認為適當者，
    亦得為證據；當事人、代理人或辯護人於法院調查證據時，
    知有第一百五十九條第一項不得為證據之情形，而未於言詞
    辯論終結前聲明異議者，視為有前項之同意，刑事訴訟法第
    一百五十九條之五定有明文。查本件證人即告訴人甲○○於
    警詢時之證詞、證人劉一刀、阮氏容、周綢於警詢及偵查中
    之證述，均屬於審判外之陳述，為傳聞證據，然被告乙○○
    及辯護人於本院審理時未表示意見，顯不予爭執，且迄至言
    詞辯論終結前亦未曾聲明異議，本院審酌上開證據資料製作
    時之情況，尚無違法不當及證明力明顯過低之瑕疵，亦認為
    以之作為證據應屬適當，且指訴內容係針對被告是否有殺人
    未遂犯行之事實，為證明本案犯罪事實所必要，故揆諸上開
    規定，爰依刑事訴訟法第一百五十九條之五規定，認上揭證
    據資料均例外認有證據能力，合先敘明。
二、訊據被告乙○○矢口否認有何上開殺人未遂犯行，辯稱：伊
    當時是跟被害人甲○○打架，伊的刀子因為吃完水果放在機
    車上，剛拿起來，甲○○就跑過來，於是刺到甲○○的肚子
    ，伊不是故意要刺甲○○，伊並無殺人犯意云云。經查：
  (一)被告上開殺人未遂犯行，業據告訴人甲○○於警詢中證稱：
    「（請將你被殺害過程詳述？）‧‧‧乙○○就起身與他另
    三名友人走到小吃部外面，之後就叫我到外面去，我就不防
    他的走出去，乙○○突然就從他的機車上拿出一把刀往我的
    肚子捅下去，我痛的受不了，接著乙○○另一名臉上有痣的
    朋友就抱住我讓乙○○繼續殺害我，直到老闆娘在叫他們停
    手後，乙○○與抱住我的那個人才停手，就迅速的騎機車（
    共乘）逃逸現場」等語。而證人即案發地點小吃店老闆娘阮
    氏容於偵查中結證稱：「（九十六年六月二十八日發生經過
    情形？）越南人甲○○到我店裡吃東西。乙○○是來我店裡
    喝酒，到九點半我要關店，我要找前給乙○○，他有摸我的
    手，我跟他說我的店沒有做黑的，他就說對不起我，甲○○
    就跟乙○○講我的店沒有在做這個事情，說我有老公的，我
    老公會罵我，後來我就去前面收店面，他們二個就繼續講話
    ，我有聽到甲○○罵乙○○『幹你娘』，乙○○就叫甲○○
    出去外面，他們二人就在我店前面，乙○○就從他機車裡拿
    一把類似水果刀，朝甲○○刺下去，刺他肚子。刺了十幾刀
    ，身體及腳都有，甲○○要跑跑不了，因為有另一個男的抱
    住甲○○讓乙○○殺，我那時有叫另一個男的不要殺甲○○
    ，結果那個男的抱住甲○○讓乙○○殺」、「（有幾個人殺
    甲○○？）二個人，本來只有一個人拿刀殺，後來他朋友抱
    住甲○○讓他殺」等語，證人甲○○及阮氏容之上開證言內
    容，亦與證人劉一刀、周綢於警詢中陳述大致相符。證人劉
    一刀、周綢為被告同行之友人，同日與被告一同前往小吃店
    尚有綽號「阿華」之姓名、年籍不詳之成年男子。依證人阮
    氏容、周綢、劉一刀之證言，該抱住被害人甲○○之男子應
    為「阿華」無訛。而被害人因此受有腹部穿刺傷併小腸破裂
    、右側大腿穿刺傷併肌肉斷裂、右側腹股溝穿刺傷、右側小
    腿穿刺傷及左臀穿刺傷等傷害經緊急施行小腸修補及傷口和
    肌肉修補手術治療等情，亦有清泉醫院診斷證明書一紙及現
    場照片十五張附卷可參。依被害人甲○○受傷之部分不僅在
    腹部，甚至右側大腿、右側腹股溝、右側小腿、左臀等部位
    均有刀傷之痕跡觀之，顯然非被告所辯之「剛拿起來，甲○
    ○就跑過來，於是刺到甲○○的肚子」之情形，是以被告上
    開所辯，顯不足採。
  (二)按刑法上殺人罪與傷害人致死罪之區別，本視加害人有無殺
    意為斷，被害人所受之傷害程度，固不能據為認定有無殺意
    之唯一標準，但加害人之下手情形如何，於審究犯意方面，
    仍不失為重要參考資料；又殺人與傷害致人於死之區別，應
    以加害人有無殺意為斷，不以兇器種類及傷痕之多少為絕對
    標準，亦不能因與被害人素不相識，原無宿怨，事出突然，
    即認為無殺人之故意。又下手之情形如何，於審究犯意方面
    ，為重要參考資料，故認定被告是否有殺人犯意，自應審酌
    當時情況，視其下手之輕重、加害之部位等，以為判斷之準
    據；再刑法上殺人罪與傷害人致死罪之區別，本視加害人有
    無殺意為斷，其就有無不確定殺人故意之情形而言，應審酌
    加害人之行為動機、手段、行為人對其行為客觀上足以造成
    死亡之結果，其主觀上確信之程度如何，是否預見其發生而
    不違反其本意，及其他情況證據等綜合判斷，本不以加害人
    下手之情形及被害人所受傷害之程度為認定有無不確定殺人
    故意之主要標準（最高法院二十年非字第一０四號判例、九
    十年度臺上字第一八０八號判決、八十九年度臺上字第一二
    一０號判決參照）。查本件被告用以行兇之水果刀，雖未據
    扣案，然以被害人甲○○依清泉醫院診斷證明書所載之傷害
    情況，刀刃應極為鋒利，再參以人之腹部等部位，分別有肝
    膽腸胃等重要器官，為人身體之要害所在，如以利刃穿刺，
    造成內臟破裂或失血，顯有造成死亡之可能，此為公眾週知
    之事實，被告自無不知之理，乃被告竟以上開鋒利之水果刀
    朝被害人甲○○之腹部猛刺，其主觀上有殺人之犯意已甚明
    ；且自被害人甲○○上開所受之傷勢觀之，被害人所受之傷
    勢為腹部穿刺傷併小腸破裂、右側大腿穿刺傷併肌肉斷裂、
    右側腹股溝穿刺傷、右側小腿穿刺傷及左臀穿刺傷，此有前
    開診斷證明書在卷可憑，足認被告當時刺殺被害人時尖刀之
    利、用力之猛，亦見其殺意甚堅；再佐以被害人警詢中證稱
    ：「我痛的受不了，接著乙○○另一名臉上有痣的朋友就抱
    住我讓乙○○繼續殺害我，直到老闆娘在叫他們停手後，乙
    ○○與抱住我的那個人才停手」等語；證人阮氏容於偵查中
    則具結證稱：「甲○○要跑跑不了，因為有另一個男的抱住
    甲○○讓乙○○殺，我那時有叫另一個男的不要殺甲○○，
    結果那個男的抱住甲○○讓乙○○殺」等語，則由被告在以
    鋒利之水果刀刺中被害人腹部，被害人欲逃跑之際，猶由「
    阿華」抱住被害人，再由被告朝被害人腹部、腿部猛刺之舉
    動觀之，益證被告確有殺害被害人之故意無訛，被告辯稱並
    無殺人之犯意云云，顯不足採信。因而認本件事證明確，被
    告上開殺人未遂犯行，堪以認定。
三、被告乙○○已著手殺害被害人甲○○行為之實施，惟被害人
    未生死亡之結果，核其所為係犯刑法第二百七十一條第二項
    、第一項之殺人未遂罪。被告已著手於犯罪行為之實行而不
    遂，為未遂犯，爰依刑法第二十五條第二項之規定，按既遂
    犯之刑度減輕其刑。復按共同正犯之意思聯絡，不限於事前
    有所協議，其於行為當時，基於相互之認識，以共同犯罪之
    意思參與者，亦無礙於共同正犯之成立；又意思之聯絡並不
    限於事前有所謀議，即僅於行為當時有共同犯意之聯絡者，
    亦屬之，且其表示之方法，亦不以明示通謀為必要，即相互
    間有默示之合致，亦無不可，最高法院七十三年臺上字第一
    八八六號、七十三年臺上字第二三六四號分別著有判例可資
    參照。本件被告以水果刀刺殺被害人甲○○腹部後，「阿華
    」即抱住被害人甲○○由被告繼續殺害，揆諸前揭判例意旨
    ，被告與「阿華」對殺害甲○○之犯行，有犯意聯絡及行為
    分擔甚明，均為正犯。又被告刺殺被害人至少五刀之行為，
    係基於同一殺人犯意下之接續行為，僅侵害一個法益，只論
    以一罪。爰審酌被告未能冷靜處理事務，犯罪之動機僅因口
    角細故，即持鋒利之水果刀刺殺被害人，足見其目無法紀，
    且使被害人身心極度受創，所生危害重大，暨被告於本院審
    理時猶未坦認犯行之犯罪後態度等一切情狀，量處如主文所
    示之刑，以資懲儆。被告持以犯案之水果刀一把，並未據扣
    案，且非違禁物，為免將來執行之困難，爰不另依刑法第三
    十八條第一項第二款之規定宣告沒收，附此敘明。
據上論斷，應依刑事訴訟法第二百九十九條第一項前段，刑法第
二十八條、第二百七十一條第二項、第一項、第二十五條第二項
，判決如主文。
本案經檢察官張桂芳到庭執行職務。
中    華    民    國    97    年    6     月    6     日
                刑事第七庭  審判長法  官  陳如玲
                                  法  官  郭德進
                                  法  官  張清洲
以上正本證明與原本無異。
如不服本判決，應於收送達後十日內向本院提出上訴書狀（應敘
述具體理由並附繕本）。
上訴書狀如未敘述理由，應於上訴期間屆滿後二十日內補提理由
書於本院。
                                  書記官  詹東益
中    華    民    國    97    年    6     月    6     日
附錄論罪科刑法條
中華民國刑法第271條
（普通殺人罪）
殺人者，處死刑、無期徒刑或 10 年以上有期徒刑。
前項之未遂犯罰之。
預備犯第 1 項之罪者，處 2 年以下有期徒刑。


司法院資訊處製作；財團法人民間司法改革基金會備份。
